臺灣宜蘭地方法院刑事裁定　　　　 99年度撤緩更(一)字第1號
聲　請　人　臺灣宜蘭地方法院檢察署檢察官
受　刑　人　邱辛妮
上列聲請人因受刑人犯詐欺案件，聲請撤銷緩刑之宣告（臺灣桃
園地方法院97年度桃簡字第2270號），經本院於民國99年10月11
日以99年度撤緩字第42號裁定後，受刑人不服提起抗告，復經臺
灣高等法院以99年度抗字第1301號裁定撤銷發回，本院裁定如下
：
    主  文
聲請駁回。
    理  由
一、聲請意旨略以：受刑人邱辛妮因犯詐欺案件，前經臺灣桃園
    地方法院於民國99年2月8日以97年度桃簡字第2270號刑事判
    決判處有期徒刑4月，緩刑2年，緩刑期間內付保護管束，並
    應向指定之政府機關、政府機構、行政法人、社區或其他符
    合公益目的之機構或團體，提供80小時之義務勞務。詎受刑
    人經傳喚均未到案執行保護管束及提供義務勞務，而拘提亦
    未果，因而聲請將上述緩刑之宣告予以撤銷等語。
二、按緩刑制度設計之本旨，除可避免執行短期自由刑之流弊外
    ，主要目的係在獎勵惡性較輕者使其遷善，而經宣告緩刑後
    ，若有具體事證足認受宣告者並不因此有改過遷善之意，即
    不宜給予緩刑之寬典，乃另有撤銷緩刑宣告制度。又受緩刑
    之宣告而違反刑法第74條第2項第1款至第8款所定負擔情節
    重大者，足認原宣告之緩刑難收其預期效果，而有執行刑罰
    之必要者，得撤銷其宣告，刑法第75條之1第1項第4款固有
    明文規定。惟考其立法意旨略以：修正條文第74條第2項增
    列法院於緩刑期間內，得命犯罪行為人於緩刑期內應遵守之
    事項（例如向被害人支付相當數額、向公庫支付一定之金額
    、接受精神、心理輔導、提供義務勞務或其他為預防再犯之
    事項），明定違反該條所定事項情節重大者，得撤銷其緩刑
    宣告，以期週延，且本條採用裁量撤銷主義，賦與法院撤銷
    與否之權限，實質要件即以「足認原宣告之緩刑難收其預期
    效果，而有執行刑罰之必要」，供作審認之標準。至於所謂
    「情節重大」，係指：受判決人顯有履行負擔之可能，而隱
    匿或處分其財產、故意不履行、無正當事由拒絕履行或顯有
    逃匿之虞等情事而言。準此，上揭「得」撤銷緩刑之情形，
    法官應依職權本於合目的性之裁量，妥適審酌被告於緩刑期
    間內違反應遵守事項之情節是否重大，是否已難收其預期之
    效果，而確有執行刑罰之必要，此與刑法第75條第1項所定2
    款要件，有一具備，即毋庸再行審酌其他情狀，應逕予撤銷
    緩刑之情形不同。
三、經查：
（一）受刑人邱辛妮因詐欺案件，經臺灣桃園地方法院判處有期
      徒刑4月，緩刑2年，緩刑期間內付保護管束，並應向指定
      之政府機關、政府機構、行政法人、社區或其他符合公益
      目的之機構或團體，提供80小時之義務勞務確定在案，有
      臺灣高等法院被告前案紀錄表乙份在卷可稽。嗣臺灣宜蘭
      地方法院檢察署檢察官核發99年執保助字第9號執行保護
      命令暨執行傳票，通知受刑人邱辛妮應於99年4月14日下
      午2時前30往該署報到，前揭執行命令暨2份執行傳票分別
      於99年4月6日及99年4月20日寄往受刑人邱辛妮戶籍地即
      宜蘭縣宜蘭市○○里○鄰○○○路212巷21號，惟因未獲會
      晤本人亦無受領文書之同居人或受僱人，而將寄存送達於
      宜蘭縣政府警察局宜蘭分局新生派出所，有執行保護命令
      及送達證書1紙附卷可參。嗣同署檢察官簽發拘票，由宜
      蘭縣政府警察局宜蘭分局，派員前往受刑人邱辛妮上開戶
      籍地址，然上開戶籍地址無人居住，而未會晤受刑人邱辛
      妮，致未能拘獲，亦有宜蘭縣政府警察局99年5月27日警
      蘭偵字第0992102376號函、拘票及報告書附件可按。同署
      復以99年5月25日宜檢欽護子字第07741號函、99年6月10
      日宜檢欽護子字第08706號函、99年7月6日宜檢欽護子字
      第10162號函，通知受刑人邱辛妮向觀護人報到，並寄至
      受刑人邱辛妮之戶籍地宜蘭縣礁溪鄉○○路107號5樓，亦
      因未獲會晤本人而無受領文書之同居人或受僱人，乃將寄
      存送達於宜蘭縣政府警察局礁溪分局礁溪派出所；第三次
      通知函尚寄至受刑人邱辛妮之二居所地，於寄至桃園縣桃
      園市○○街199號2樓之20時，亦因未獲會晤本人亦無受領
      文書之同居人或受僱人，而將寄存送達於桃園縣景福派出
      所；另寄至桃園縣桃園市○○○街95之5號6樓之居所時，
      因未會晤本人，已由受僱人李祖相受領，有通知函3紙、
      送達證書在卷可憑。可知上開執行命令、傳票、通知書等
      均因未獲會晤本人，而以寄存送達或由受僱人所受領。
（二）惟受刑人邱辛妮於99年12月22日本院訊問時陳稱：「（問
      ：對於檢察官聲請撤銷緩刑，有何意見？）我之前於桃園
      住過很多地方，當時我都在等法院通知，後來因為母親周
      美麗於96、97年過世後，要辦理母親後事，隔一段時間我
      才回來宜蘭慈航二路，當時都不知道有緩刑通知要我去服
      勞役，我搬到宜蘭市鎮○路○○○道要去勞務80小時。」
      ，「（問：本件判決時，你住於何處？）當時都還沒有搬
      家都是住於桃園市○○○街95之5號2樓，是於母親過世時
      ，才搬到宜蘭市○○○路。我不知道判決已經下來，是通
      知我要去執行4月時，才對提出抗告，希望能夠執行緩刑
      。」，「（問：母親過世後，你回來宜蘭多久？）應該有
      一年多了。」，「（問：99年5月時，是否已經回來宜蘭
      ？）已經回來了。」，「（問：99年4月份是否已經回來
      宜蘭？）不知道。」，「（問：【提示法務部數位連結系
      統並告以要旨】對於戶籍查詢資料顯示你是於99年2月2日
      遷戶至慈航二路地址，有何意見？）沒有意見。資料無誤
      ，那我母親可能是98年過世。」，「（問：慈航二路該處
      是何人所有？）是我租來的，已經承租1、2星期了，因為
      又有搬去別處，因為父親是從事裝潢，有搬去宜蘭夜市、
      飛碟KTV，也有搬去鎮平路居住，這個月底可能還會搬家
      。」，「（問：慈航二路只有住2星期而已？）差不多，
      因為當時父親裝潢工作的問題，所以只有承租2星期。」
      ，「（問：中正二街為何人居住？）該處是公寓。」，「
      （問：是否認識李祖相？）不認識。」，「（問：99年4
      月份住於何處？）當時我們剛搬到宜蘭，應該是住於慈航
      二路。（後改稱）應該是於宜蘭夜市的住處2樓。」，「
      （問：99年5月份住於何處？）宜蘭夜市附近的住處，我
      們是於99年6月搬到鎮平路。」，「（問：本件詐欺案件
      判刑時，母親是否已經過世？）我去開庭時，母親在世，
      後來判決很久沒有下來，我沒有收到判決，不知道何時判
      決的。我於鎮○路○○道經傳訊服勞役，沒有去服，才要
      服刑有期徒刑肆月。」，「（問：搬家是否有通知房東，
      如有信件轉寄至新址？）沒有。因為之前母親住院有欠高
      利貸金錢，所以沒有交代。」，「（問：礁溪塭底路107
      號5樓何人所有？）也是母親還在世時，我們承租的。」
      ，「（問：是否知道被判刑義務勞務為何時判決？）當時
      人已經在宜蘭，不知道被判刑。我於99年3月20日本件確
      定前，都不知道有判決。是後來於99年11月寄發通知至鎮
      ○路住處時，我才知道要去服刑肆月，我才知道判決已經
      下來。我之前戶籍是在慈航二路，而郵差知道我們已經搬
      離該處，就將慈航二路的信件寄到鎮平路。」，「（問：
      （提示99年度撤緩字第42號裁定並告以要旨）何時看到該
      裁定？）這就是我於鎮平路收到的文件，約於99年11月收
      到的。」，「（問：你對上開裁定提起抗告的時間為99年
      10月18日，為何會於11月份收到該裁定？）我是當天收到
      、當天書寫抗告狀。」，「（問：依據你方才所言，鎮○
      路可以收到慈航二路的文件？）是的，鎮平路也是租來的
      ，有郵差為我們轉送信件。」，「（問：（提示97年度桃
      簡字第2270號刑事簡易判決並告以要旨）是否有看過該判
      決？）（詳細閱讀後稱）這好像就是桃園的案件，我有印
      象有收到、有看過該判決。」，「（問：於何處收到上開
      判決？）我於中正二街收到的，好像是父親拿給我的，應
      該是在2月拿到的。」，「（問：收到上開判決，知道主
      文所載罪刑，有無去地檢署詢問承辦人員？）我記得我去
      接受調查後，就沒有收到其他文件。」，「（問：【提示
      97年度桃簡字第2270號刑事簡易判決並告以要旨】是否有
      看過該判決？有無對該判決提起上訴？）我看到的、收到
      的不是要我去做義務勞務，我沒有看過這個判決，要我罰
      錢、做義務勞務。」，「（問：你方才稱有於中正二街收
      到該判決？）我去中正二街收到的文件，是要我去上法院
      ，我看到的與這張差不多，但沒有提到要我去做義務勞務
      的事情，我方才沒有看清楚。這份判決我是第一次看到，
      之前沒有收到過，我如果看到的話，我一定會去做。」等
      語（詳本院卷第27至31頁）。準此，受刑人係為處理其母
      親後事之故且為免其母親生前因就醫所積欠高利貸之追討
      ，而未陳報遷移後之住居所，並未辦理遷徙登記，則本件
      通知執行相關文件寄存送達時，受刑人邱辛妮均未居住於
      上開送達住址，致未即時到案執行，受刑人邱辛妮嗣後始
      於99年11月間受領該等文件，堪予認定。
（三）次查前述第三次通知函雖寄至受刑人邱辛妮位於桃園縣桃
      園市○○○街95之5號6樓之居所，因未會晤本人，而由受
      僱人李祖相受領，然此亦經受刑人邱辛妮於本院訊問時陳
      稱其與李祖相素不相識，李祖相非其受僱人等語，故第三
      次通知函送達之處所並非受刑人邱辛妮之住居所、事務所
      或營業所，且未由受刑人邱辛妮之受僱人受領，該人復未
      將第三次通知函交予受刑人，受刑人邱辛妮自無從知悉通
      知執行之事實。另依本院函詢結果，受刑人於上開刑事判
      決暨通知執行相關文件寄存當地警察機關後，均未前往領
      取等情，此亦有宜蘭縣政府警察局礁溪分局100年1月11日
      警礁偵字第1004000172號函、宜蘭分局100年1月17日警蘭
      偵字第1003200293號函及桃園縣政府警察局桃園分局100
      年1月11日桃警分刑字第1001014421號函，暨上開各函文
      所附司法文書領取登記簿各乙份在卷可稽，是受刑人陳稱
      因不知寄存送達之事實，致未前往領取本案刑事判決暨通
      知執行相關文件等語，尚非無據。
（四）綜上所述，受刑人邱辛妮既未知本案刑事判決內容，復未
      知悉聲請人傳喚其執行之事，則應認其無不接受保安處分
      之執行之故意，則其未履行義務勞務，違反刑法第74條第
      2項第4款所定負擔，難認情節重大，聲請意旨復未指出受
      刑人邱辛妮有何其他違反負擔情節重大或說明有何理由認
      原宣告之緩刑難收其預期效果，而有執行刑罰之必要，從
      而聲請意旨難認有理由，應予駁回。
四、依刑事訴訟法第220條，裁定如主文。
中    華    民    國    100    年    2    月    22    日
                  刑事第二庭法  官  張育彰
以上正本證明與原本無異。
如不服本裁定，應於裁定送達後5日內向本院提出抗告狀。（需
附繕本）
                            書記官  陳靜宜
中    華    民    國    100    年    2    月    22    日